【裁判字號】    98,交易,296
【裁判日期】    980717
【裁判案由】    業務過失傷害
【裁判全文】
臺灣臺北地方法院刑事判決             98年度交易字第296號
公  訴  人  臺灣臺北地方法院檢查署檢察官
被      告  乙○○
上列被告因業務過失傷害案件，經檢察官提起公訴（98年度偵緝
字第956號），本院判決如下：
    主  文
乙○○從事業務之人，因業務上之過失傷害人，處拘役伍拾日，
如易科罰金，以新臺幣壹仟元折算壹日。
    事  實
一、乙○○平日以駕駛營業小客車載送客人為其業務，為從事業
    務之人。於民國97年5月20日21時許，乙○○駕駛車牌號碼
    390-EV號營業小客車，沿臺北市大安區○○○路北往南方向
    第2車道行駛，見新生南路3段96巷口路邊有客人招手叫車，
    其本應注意汽車變換車道時，應讓直行車先行，並注意安全
    距離，且除遇突發狀況必須減速外，不得任意驟然減速。而
    於當時雖值夜間，但有照明、柏油乾燥路面無缺陷及障礙物
    ，視距良好，客觀上並無不能注意之情況，其竟疏未注意，
    自第2車道往右切出時，適僅考領一般重型機車而未考領大
    型重機車之甲○○違規越級騎乘車牌號碼DKS-186大型重機
    車，且以時速60、70公里之速度超速行駛於第3車道，乙○
    ○於切換車道時，未注意與原行駛於第3車道上之甲○○間
    之安全距離，即貿然自第2車道切至第4車道，復因第4車道
    上車輛川流不息，而無法順利切出，乙○○於此狀況下，應
    繼續向行駛，但其竟為載客而驟然在第3、4車道間停車，甲
    ○○見狀雖立即採取緊急煞車之措施，仍因車速過快且間距
    不足而閃避不及，自後追撞賴德所駕駛之上開營業小客車之
    左後保險桿，甲○○當場人車倒地，因而受有右頸部血腫、
    左肩、左膝及右足踝擦傷等傷害。乙○○肇事後，於未被有
    偵查犯罪職權之機關或公務員發覺前，留在現場向據報到場
    處理之臺北辛政府警察局大安分局警員楊順守坦承為肇事者
    而自首接受裁判。
二、案經乙○○自首、甲○○訴由臺北市政府警察局大安分局報
    告臺灣臺北地方法院檢察署檢察官偵查起訴。
    理  由
一、訊據被告乙○○固坦承其平日以駕駛營業小客車載送客人為
    業，且於前揭時間，駕駛上開營業小客車沿新生南路3段北
    往南方向行駛，因見路側有行人招車，欲至路邊載客而變換
    車道，在第3、4車道間暫停時，遭告訴人自後追撞因而發生
    車禍，告訴人並因此受有上述傷害等情不諱，惟矢口否認有
    何業務過失傷害之犯行，並辯稱: 我那天是行駛於第3車道
    ，不是第2車道，告訴人行駛於我後方，我不知如何與他保
    持安全距離。我當時要靠右，但因右側車道有車，所以我在
    車道與車道中停下來，告訴人就撞上來了云云。惟查:
  (一)被告為計程車業者，其於上揭時間，駕駛上開營業用小客車
    ，自內側車道切出，切至第3、4車道間時暫停時，遭告訴人
    甲○○所騎乘之機車自後追撞，告訴人當場人車倒地而受有
    上開傷害等情，為被告所不爭執，並據證人甲○○於本院審
    理時結證在案，且有告訴人所提出之國防醫學院三軍總醫院
    附設民眾診療服務處所出具之診斷證明書在卷可稽（參偵字
    第2047號卷第33頁，內載甲○○經診斷結果有右頸部血腫、
    左肩、左膝、右足踝擦傷）。
  (二)證人甲○○於本院審理時結證:97 年5月20日晚上9點多，我
    騎乘機車行經新生南路3段96巷口，車速大約6、70公里左右
    。該處為單向4線道，我行駛由內側算過來第3線道，被告從
    左側的第2線車道切入第3車道至我正前方等語在案。惟被告
    則堅稱原即行駛於第3車道云云。惟查，依卷附被告及告訴
    人於上開時、地肇事後所拍攝之車輛照片顯示，被告所駕駛
    之營業小客車後保險桿中間及左側有明顯之擦撞痕跡（參偵
    卷第43頁），告訴人所騎乘之大型重機車之車頭燈整個破裂
    並脫出（參偵卷第46頁）。由此推之，本件確係告訴人自後
    追撞被告計程車之後保險桿而倒地受傷。又依卷附之現場圖
    （參偵卷第35頁）所示，被告所駕駛之計程車最後斜停在第
    3、4車道分道線上，告訴人所騎乘之機車則倒在被告之計程
    車後方，前車輪壓在上開分道線上。另告訴人之機車後方有
    長達8.6公尺之煞車痕及1.9公尺之刮地痕，煞車痕及刮地痕
    呈現由左向右即由第3車道向第4車道延伸至第3、4車道之分
    道線為止，足認二車發生碰撞之地點，應在第3車道接近第
    3、4車道之分道線上。且由該煞車痕及刮地痕之由左向右之
    走向推之，告訴人當時左側應有來車接近，以致其採取向向
    右偏閃及煞車之緊急措施。而告訴人當時正行駛於第3車道
    上，此為被告所不爭執，則由此推之，證人甲○○所證述:
    被告是自其左側第2車道切入其行駛之第3車道等語之證詞，
    應與事實較為相符，而可採信。被告所辯: 原即行駛於第3
    車道，是在告訴人前方云云，並無可採。參以被告自承在切
    換車道過程中曾在車道上停車，且發生車禍後，告訴人曾質
    問其為何要停下來等語（參本院98年7月3日審判筆錄第4、6
    頁）。益見被告當時確有驟然停車之危險動作，以致告訴人
    反應不及。是綜合上述現場圖、車禍後二車之照片及證人郭
    丁文、被告之供述等各項證據，本院認被告原應係沿新生南
    路北往南第2車道行駛，因見路側有路人招喚計程車，未注
    意與原行駛於第3車道之告訴人間之安全距離，驟然變換車
    道，行至第3車道接近分道線處時，因第4車道車流不息無法
    順利切出，又驟然在車道內停車，致告訴人閃避不及而自後
    追撞倒地受傷。
  (三)按汽車在同向二車道以上之道路，變換車道時，應讓直行車
    先行，並注意安全距離，且除遇突發狀況必須減速外，不得
    任意驟然減速，道路交通安全規則第98條第1項第6款、第94
    年第2項前段分別定有明文。被告領有適當之駕駛執照，其
    對於上開規定自當知之。是被告駕車行至肇事地點前進行車
    道變換時，自應遵守上開規定。衡諸當時狀況，時值夜間但
    有燈光、天氣晴、路面乾燥，視距良好，客觀上並無不能注
    意之情事。但其自第2車道切換車道進入第3車道時，疏未注
    意與原行駛在第3車道上之告訴人間之距離是否安全，且在
    其切入第3車道後，因第4車道上之車流不息，根本無法順利
    繼續切換車道至路側載客，竟為載客人，而驟然將車停於車
    道上，致告訴人閃避不及而人車倒地，並受有上述之傷害，
    其就本件車禍事故之發生，確有過失，且與告訴人之上開傷
    害結果有相當因果關係。惟按汽車行車速度不得超過50公里
    ，且按領有重型機器腳踏車駕駛執照者，不得駕駛大型重型
    機器腳踏車，道路交通安全規則第93條第1項第1款、第61-1
    條第3款亦有明定。本件告訴人僅領有重型機車之駕駛執照
    ，而未領大型重型機車駕駛執照，依上開規定，自不得駕駛
    大型重型機車行駛於道路。但其卻於上開時、地，違規駕駛
    大型重型機車，並以60至70公里時速超速行駛，業據告訴人
    自承在案，其因未領有大型重型機車駕駛執照，無法為適當
    之操控，復超速行駛，以致於無法於發生上述危險時，為適
    切之閃避，致發生本件車禍事故，其就本件事故之發生，亦
    同有過失。然就本件車禍事故之發生，告訴人雖同有過失，
    但被告既亦有上述之過失，自不能因此而解免其責任。從而
    ，本件被告過失傷害之犯行，事證明確，洵堪認定，應依法
    論科。
二、被告平日以駕駛營業用小客車載送客人為業，為從事業務之
    人，是核被告被告所為，係犯刑法第284條第2項前段之過失
    傷害罪。被告於肇事後留在現場，報案人或勤務中心轉來資
    料並未報明肇事人姓名，處理人員前往傷者就醫之醫院處理
    時，肇事人在場，並當場承認為肇事人等情，有員警楊順守
    所制作之道路交通事故肇事人自首情形紀錄表1紙附卷可證
    ，是警察接獲報案時，顯然不知何人為肇事者，甚為灼然，
    則被告已合於刑法第62條前段之自首要件，依法減輕其刑。
    爰審酌本件車禍事故之發生，被告及告訴人均有過失，告訴
    人所受之傷勢尚非嚴重，被告迄今未與告訴人達成和解，賠
    償告訴人所受之損害等一切情狀，量處如主文所示之刑，並
    諭知易科罰金之折算標準。
據上論斷，應依刑事訴訟法第284條之1、第299條第1項前段，刑
法第284條第2項前段、第62條前段、第41條第1項前段，刑法施
行法第1條之1，判決如主文。
本案經檢察官楊智綸到庭執行職務。
中    華    民    國    98    年    7     月    17    日
                  交通法庭  法  官  李桂英
上正本證明與原本無異。
如不服本判決，應於判決送達後10日內（應抄附繕本）向本院提
出上訴狀（上訴書狀應敘述具體理由。上訴書狀未敘述上訴理由
者，應於上訴期間屆滿後20日內補提理由書於原審法院。）。告
訴人或被害人如對於本判決不服者，應具備理由請求檢察官上訴
，其上訴期間之計算係以檢察官收受判決正本之日期為準。
                            書記官  嚴君珮
中    華    民    國    98    年    7     月    17    日
附錄本案論罪科刑法條全文:
中華民國刑法第284條
（過失傷害罪）
因過失傷害人者，處6月以下有期徒刑、拘役或5百元以下罰金，
致重傷者，處1年以下有期徒刑、拘役或5百元以下罰金。
從事業務之人，因業務上之過失傷害人者，處1年以下有期徒刑
、拘役或1 千元以下罰金，致重傷者，處 3 年以下有期徒刑、
 拘役或2千元以下罰金。


司法院資訊處製作；財團法人民間司法改革基金會備份。
